臺北高等行政法院判決　　　　　　　　　　　　　　九十二年度訴字第二四四二號
　　　　　　　　　　　　　　　.
　　原　　　告　甲○○
　　被　　　告　臺北市政府
　　代　表　人　乙○○市長）.
　　訴訟代理人　丙○○
　　　　　　　　丁○○
右當事人間因國民住宅事件，原告不服內政部中華民國九十二年三月十九日台內訴字
第○九二○○○二七四○號訴願決定（案號：0000000000），提起行政訴
。本院判決如左：
　　主  文
原告之訴駁回。
訴訟費用由原告負擔。
　　事  實
一、事實概要：
    原告原承租臺北市○○路五十二號十樓之四（下稱系爭房屋）中正國宅，因租期
    於民國（下同）九十二年一月三十一日屆滿，被告以九十一年十一月十一日府宅
    管字第○九一二三四三六五○○號函通知原告如欲繼續承租，請依國民住宅契約
    書第二條規定，於九十一年十二月五日以前以書面向被告所屬國民住宅處提出續
    租申請。原告於九十一年十一月二十二日檢附全戶戶籍謄本申請續租，經被告所
    屬國民住宅處將原告戶籍資料送請財政部財稅資料中心查核結果，發現原告已有
    自有住宅（門牌地址：臺北縣淡水鎮○○里○○路十號十四樓之一），被告乃以
    九十一年十二月二十日府宅管字第○九一二八八九五四○○號函（下稱原處分）
    函復原告其資格核與國民住宅出售出租及商業服務設施暨其他建築物標售標租辦
    法第四條第一項第三款規定不符，不得續租，請於九十二年一月三十一日租期屆
    滿時自動騰空並向被告所屬國民住宅處中正管理站交還國宅，並繳清各項費用，
    逾期則依法辦理。原告不服，提起訴願，經遭決定駁回，遂提起行政訴訟。
二、兩造聲明：
　(一)原告聲明：
    1.訴願決定及原處分均撤銷。
    2.命被告應作成准許原告就系爭房屋自九十二年二月一日起續租之處分。
    3.訴訟費用由被告負擔。
　(二)被告聲明：如主文所示。
三、兩造之爭點：
　(一)原告主張之理由：
    被告因原告另有房屋，即命原告搬遷，然原告國宅之期限尚未到，怎可要求原告
    搬遷；又若被告係因政策改變而命原告期前搬遷，亦應俟原告找到房屋後再命原
    告搬遷。
  (二)被告主張之理由：
    原告名下既經財政部財稅資料中心查有自有住宅，則被告依國民住宅條例第七條
    第三項及國民住宅出售出租及商業服務設施暨其他建築物標售標租辦法第四條第
    一項第三款、第九條規定，不予續租，並無違誤。
　　理  由
一、按「本辦法依國民住宅條例第七條第三項訂定之。」「申請承購或承租國民住宅
    者，應具備下列各款之條件：一、年滿二十歲，在當地設有戶籍者。二、與直系
    親屬設籍於同一戶或有配偶者。三、本人、配偶、戶籍內之直系親屬及其配偶，
    均無自有住宅者。．．．」、「有無自有住宅，以國民住宅出售或出租機關列冊
    送請財政部財稅資料中心查核者，或由承購人向稅捐稽徵機關申請之歸戶財產查
    詢清單證明為準。」、「前項採依序配售或配租者，應建立等候名冊。經列入等
    候名冊之等候戶，於等候承購或承租期問，應符合國民住宅承購或承租之資格。
    」分別為國民住宅出售出租及商業服務設施暨其他建築物標售標租辦法第一條、
    第四條第一項、第九條及第十條第二項所明定。上開標售標租辦法均核未違反母
    法之規定，行政機關辦理相關案件，自得據以適用。
二、次按國家為達成行政上之任務，得選擇以公法上行為或私法上行為作為實施之手
    段。其因各該行為所生爭執之審理，屬於公法性質者歸行政法院，私法性質者歸
    普通法院，業經司法院釋字第五四○號解釋闡述在案。本件原告是否符合承租國
    宅資格，須經被告審核合於法定要件始能確定，被告之審核係行使國家公權力，
    屬於公法上之行為，就此所生之爭議，揆諸上引司法院解釋，自屬行政法院管轄
    裁判，先予敘明。
三、原告原承租系爭房屋，因租期於九十二年一月三十一日屆滿，被告以九十一年十
    一月十一日府宅管字第○九一二三四三六五○○號函通知原告如欲繼續承租，請
    依國民住宅契約書第二條規定，於九十一年十二月五日以前以書面向被告所屬國
    民住宅處提出續租申請，原告於九十一年十一月二十二日檢附全戶戶籍謄本申請
    續租，經被告所屬國民住宅處將原告戶籍資料送請財政部財稅資料中心查核結果
    ，發現原告已有自有住宅（門牌地址：臺北縣淡水鎮○○里○○路十號十四樓之
    一）之事實，為兩造所不爭，並有臺北市國民住宅租賃契約書及公證書、被告九
    十一年十一月十一日府宅管字第○九一二三四三六五○○號函、戶籍謄本、財政
    部財稅資料財中心財產查詢清單附卷可稽，堪信屬實。原告雖主張：租賃期限尚
    未到，被告怎可要求原告搬遷，且被告應俟原告找到房屋後再命原告搬遷云云。
    惟原告既已有自有住宅，核與國民住宅出售出租及商業服務設施暨其他建築物標
    售標租辦法第四條第一項第三款規定不符，是被告經審查認原告資格不符合承租
    國宅規定，不得續租，請於九十二年一月三十一日租期屆滿時自動騰空並向被告
    所屬國民住宅處中正管理站交還國宅，並繳清各項費用，逾期則依法辦理。揆諸
    上揭規定，自無不合。原告上開主張，不足採取。
四、綜上所述，本件原處分並無違誤，訴願決定予以維持，亦屬妥適，原告徒執前詞
    ，提起本件課予義務訴訟，求為判決撤銷原處分、訴願決定，請求命被告應作成
    准許原告就系爭房屋自九十二年二月一日起續租之處分，為無理由，應予駁回。
據上論結，本件原告之訴為無理由，爰依行政訴訟法第九十八條第三項前段，判決如
主文。
中　　　華　　　民　　　國　　九十三　　年　　　五　　　月　　 十二 　　日
                 臺 北 高 等 行 政 法 院   第 四 庭
                                    審 判 長 法  官　王立杰
                                             法  官　王碧芳
                                             法  官　胡方新
右為正本係照原本作成。
如不服本判決，應於送達後二十日內，向本院提出上訴狀並表明上訴理由，如於本判
決宣示後送達前提起上訴者，應於判決送達後二十日內補提上訴理由書（須按他造人
數附繕本）。
中　　　華　　　民　　　國　　九十三　　年　　　五　　　月　　 十七 　　日
                                         　  書記官  陳幸潔
